【裁判字號】    98,聲,56
【裁判日期】    980720
【裁判案由】    訴訟救助
【裁判全文】
臺灣高等法院臺南分院民事裁定  98年度聲字第56號
聲請人  甲○○
上列抗告人因與第一商業銀行新營分行等給付借款事件再審聲請
訴訟救助事件，對於中華民國98年6月4日臺灣臺南地方法院98年
度救字第34號裁定提起抗告而聲請訴訟救助，本院裁定如下：
      主      文
聲請駁回。
聲請訴訟費用由聲請人負擔。
      理      由
一、聲請意旨略以：民事訴訟法第107條第2項所指「基本生活所
    需」，係指社會救助法第4條、第10條所規定土地及不動產
    價值未逾新台幣（下同）260萬元，動產未逾5萬5000元，每
    月收入未逾9,829元者，即屬不能維持基本生活所需。聲請
    人名下僅有19平方公尺畸零田地價值26萬3580元，且該田地
    處分不易，依最高法院29年抗字第179號判例意旨所示，聲
    請人雖有財產而不能自由處分，即為無資力支出訴訟費用之
    人，聲請人97年薪資所得10萬7800元均支付每月最低基本生
    活費用9,829元，已無餘款。且聲請人現因母親中風，需由
    聲請人照顧，故無法工作未有收入，基本生活均靠救助，實
    無資力支出訴訟費用，為此聲請訴訟救助云云。
二、按「當事人無資力支出訴訟費用者，法院應依聲請，以裁定
    准予訴訟救助；但顯無勝訴之望者，不在此限。」，民事訴
    訟法第107條固定有明文。惟當事人因無資力支出訴訟費用
    而聲請訴訟救助者，關於無資力支出訴訟費用之事由，應提
    出能即時調查之證據以釋明之，亦為同法第109條第2項、第
    284條所明定。所謂「無資力」，係指窘於生活，且缺乏經
    濟信用者而言（最高法院43年台抗字第152號判例參照）。
三、經查：聲請人聲請訴訟救助，雖提出戶籍謄本郵局存摺、診
    斷證明書、財產歸屬資料清單、96年度綜合所得稅各類所得
    資料清單、低收入救助通知函影本各1份以為釋明（台灣台
    南地方法院98年度救字第34號卷第5頁至第9頁）。惟經台灣
    台南地方法院查詢聲請人最近2年財產所得資料，聲請人計
    有：96年度薪資所得8萬7700元，97年度薪資所得10萬7800
    元，名下另有坐落新營市○○段278地號土地一筆（面積19.
    10平方公尺，應有部分比例0.15），價值26萬3580元，此有
    稅務電子閘門財產所得調件明細表附卷可稽（本院卷第11頁
    至第14頁），衡諸上開財產所得狀況，聲請人尚非無資力之
    人，且聲請人係不服原法院98年度救字第34號駁回其聲請訴
    訟救助裁定提起抗告暨聲請訴訟救助，應繳納抗告訴訟費用
    1,000元，依聲請人之資力足以負擔。聲請人雖辯稱「名下
    土地處分不易，且母親中風需人照顧，現並無工作收入，一
    切均需依賴救助」云云，惟上開土地聲請人並非不能自由處
    分。此外，聲請人自承97年度尚有薪資所得10萬7800元，應
    非無生活技能之人，此與最高法院29年抗字第179號判例所
    示之無資力情形有別。至於抗告人主張「依社會救助法第4
    條、第10條之規定，認伊名下不動產價值未逾260萬，動產
    未逾5萬5000元，每月收入未逾9,829元，已屬無法維持基本
    生活所需」云云，惟查社會救助法第4條、第10條並無聲請
    人所主張之內容，聲請人聲請訴訟救助，於法不合，要難准
    許，應予駁回。
結論：本件聲請為無理由，依民事訴訟法第95條、第78條，裁定
如主文。
中    華    民    國    98    年    7     月    20    日
                  民事第三庭    審判長法  官  陳光秀
                                      法  官  莊俊華
                                      法  官  曾平杉
上為正本係照原本作成。
不得抗告。
中    華    民    國    98    年    7     月    20    日
                                      書記官  葉秀珍


司法院資訊處製作；財團法人民間司法改革基金會備份。
